臺灣彰化地方法院刑事判決　　　九十三年度易字第一二三二號
公　訴　人　臺灣彰化地方法院檢察署檢察官
被　　　告　丙○○
選任辯護人　楊振芳　律師
選任辯護人　張繼準　律師
選任辯護人　張績寶　律師
被　　　告　丁○○
選任辯護人　楊振芳　律師
上被告等因詐欺案件，經檢察官提起公訴（九十三年度偵字第三
六九、五三二七號），本院判決如下：
    主  文
丙○○共同連續意圖為自己不法之所有，以詐術使人將本人之物
交付，處有期徒刑拾月。
丁○○共同連續意圖為自己不法之所有，以詐術使人將本人之物
交付，處有期徒刑陸月，如易科罰金，以佰元折算壹日。
    事  實
一、緣乙○○於民國八十八年八月間，因涉嫌偽造文書案件，由
    臺灣彰化地方法院檢察署檢察官偵查中（臺灣彰化地方法院
    八十八年度偵字第七九八號等案，前開案件案業於九十一年
    五月二十日，經檢察官為不起訴之處分確定），乙○○為求
    順利解決上開偵查案件，乃透過不知情之友人黃耀宗輾轉認
    識丁○○，再由丁○○介紹認識臺灣南投地方法院之員工丙○○（其曾在上開法院擔任書記官、通譯之職務），詎丙○○、丁○○二人因見乙○○及其妻子甲○○二人對於乙○○
    上開偵查案件甚為憂心，認有機可乘，竟共同基於為自己不
    法所有意圖之概括犯意聯絡，先由丁○○在非公開之場合向
    乙○○、甲○○二人佯稱：丙○○是檢察官一語以博取乙○○、甲○○二人之信任，丙○○、丁○○二人並於八十八年
    十二月十二日下午七時許，前往乙○○位於彰化縣社頭鄉○○街二一號住處與乙○○、甲○○討論前開乙○○所涉偽造
    文書罪嫌之案情，丙○○乃乘勢向乙○○、甲○○二人施用
    詐術而假稱：伊與承辦檢察官張崇哲（不知情）在同一個辦
    公室，．．．，「你跟我講，我會請他（指承辦檢察官）不
    要冤枉你，盡量處理掉，但是其中如果要花什麼錢，也是應
    該要花，有需要就要花」，．．．，錢要用在刀口上，包幾
    萬元給人家、花個吃飯的錢應該花的起，送個好吃的東西，
    這些都是人情世事一定要的等語，丁○○在旁亦參與討論案
    情並附和稱：（台語）讓他處理，讓他辦沒有錯等語，以上
    開方式共同向乙○○、甲○○二人示意須花費金錢以供向承
    辦檢察官打點活動等語，並自八十八年十二月底某日起至八
　　十九年農曆過年前，先後連續施用詐術，佯以要請上開承辦
  　檢察官張崇哲吃飯及送禮為由，使乙○○、甲○○二人陷於
    錯誤，而陸續交付現款總計約新臺幣（下同）五萬餘元【其
    詳細情形如下：（一）於八十八年十二月底某日，先由丁○○至乙○○前開住處，以已約好人吃飯為幌，向甲○○收取
    二萬餘元之現金。（二）之後又由丙○○打電話詐稱：案件
    正在處理，要再請吃飯，需要一、二萬元等語，由甲○○攜
    帶六千元前往丙○○位於彰化縣永靖鄉敦厚村圳腳巷一０五
    弄十三號住處，交付與丙○○不知情之妻子陳加花收受，並
    於一周之後，乙○○、甲○○又前至丙○○上開住處，由甲○○交付前次尚未繳足之一萬餘元與丙○○。（三）再於八
    十九年農曆過年前，由丙○○佯稱：因近年關，需花錢送禮
    等語，乙○○、甲○○乃又於一、二日後，前往丙○○上開
    住處，交付一萬餘元與丙○○】。嗣於八十九年間某日，乙○○自其所涉前揭偽造文書罪嫌偵查案件之委任律師處獲悉
    丙○○並非檢察官一情，始知受騙，並於九十二年十二月十
    八日向臺灣南投地方法院提出檢舉，經臺灣南投地方法院函
    請臺灣彰化地方法院檢察署偵查而查悉上情。
二、案經臺灣南投地方法院函送臺灣彰化地方法院檢察署檢察官
    告發，及由法務部調查局南投縣調查站移送臺灣彰化地方法
    院檢察署檢察官偵查起訴。
    理  由
壹、有關證據能力方面：
一、被告丙○○、丁○○及其選任辯護人於本院準備程序及審理
    時，就公訴人提出、引用之被害人乙○○向臺灣南投地方法
    院檢舉時提出之錄影帶（即被告丙○○、丁○○二人於八十
    八年十二月十二日下午七時許，前往被害人乙○○位於彰化
    縣社頭鄉○○街二一號住處討論案情及談話過程之錄影帶）
    及錄音帶（即被害人乙○○於九十一年三、四月間以電話與
    被告丙○○聯絡，欲索還遭詐騙款項之錄音帶）各一捲，認
    因係被害人乙○○於被告丙○○、丁○○二人不知情之情況
    下所截取之通訊內容及畫面，乃被害人乙○○私人以不法手
    段取得之證據，違反通訊保障及監察法之規定，而爭執不具
    有證據能力。
二、惟查：刑事訴訟法上「證據排除原則」，係指將具有證據價
    值，或真實之證據因取得程序之違法，而予以排除之法則。
    而私人之錄音、錄影之行為所取得之證據，應受刑法第三百
    十五條之一與通訊保障及監察法之規範，私人違反此規範所
    取得之證據，固應予排除。惟依通訊保障及監察法第二十九
    條第三款之規定「監察者為通訊之一方或已得通訊之一方事
    先同意，而非出於不法目的者，不罰」，通訊之一方非出於
    不法目的之錄音，所取得之證據，即無證據排除原則之適用
    （最高法院九十二年台上字第二六七七號、九十四年度台上
    字第七一六號判決意旨參照）。本件被害人乙○○提出之錄
    影帶之錄影地點，係在被害人乙○○之住處，又被害人乙○○提出之上開錄音帶，則係由通訊之一方即被害人乙○○所
    錄製，且其目的均係為保護自己（即為保留被告二人對其侵
    害之犯罪行為之證據），難認係不法，按之前揭說明，應無
    證據排除原則之適用而具有證據能力，核先敘明。
貳、有關實體認定方面：
一、訊據被告丙○○、丁○○二人均矢口否認有何右揭詐欺取財
    犯行，一致辯稱：其二人均未曾以要向承辦檢察官送禮、請
    吃飯為由，向被害人乙○○收取款項云云。惟查：右揭事實
    ，業據證人即被害人乙○○、甲○○二人於本院審理時到庭
    結證明確，徵以被告丙○○於本院準備程序時坦認伊於八十
    八年十二月十二日前往被害人乙○○位於彰化縣社頭鄉○○
    街二一號住處時，確有向被害人乙○○、甲○○提及：．．
    ．「你跟我講，我會請他（指承辦檢察官）不要冤枉你，盡
　　量處理掉，但是其中如果要花什麼錢，也是應該要花，有需
  　要就要花」，．．．，錢要用在刀口上，包幾萬元給人家、
    花個吃飯的錢應該花的起，送個好吃的東西，這些都是人情
    世事一定要的等語（見本院九十四年六月九日準備程序筆錄
    第六頁「被告丙○○答：有關南投地方法院政風室製作的錄
    影帶談話內容摘要第一頁到第四頁第七行之前的話，我確實
    有說過」），及被告丁○○於上開時間，在被害人乙○○住
    處內，於被告丙○○與被害人乙○○、甲○○討論案情時均
    坐在旁邊，有時也會插話參與討論，並配合、附和被告丙○○，向被害人乙○○、甲○○稱：（台語）讓他處理，讓他
    辦沒有錯等語（上開部分有前開錄影帶一捲扣案可佐，並經
    本院於九十四年六月九日準備程序勘驗前揭錄影帶，製有勘
　　驗結果在卷可憑），及被告丙○○於被害人乙○○提出之錄
　  音帶中曾向被害人乙○○表示「我四萬元還你、給你、一句
    話解決，．．．，我現在四萬元還你、給你」等語（前開錄
    音帶內容，有該錄音帶一捲扣案可憑，且經本院於九十四年
    六月九日準備程序勘驗無訛，有前揭本院準備程序所載之勘
　　驗結果在卷可稽），足認證人即被害人乙○○、甲○○前開
　  證述內容，並非虛妄，堪以採信；被告丙○○、丁○○二人
    前開辯解及證人陳加花（即被告丙○○之妻子）於偵查中證
    述：其未曾收過被害人甲○○交付之金錢云云，顯分別係卸
    責及迴護被告之詞，無可採信。又被告丙○○、丁○○二人
    於本院審理時均供稱：其二人並未曾因被害人乙○○上開所
    涉偽造文書之偵查案件向承辦檢察官送禮或請吃飯一語，核
    與證人張崇哲於訪談紀錄中陳稱：其未曾與被告丙○○吃飯
    、應酬或收受過被告丙○○交付之饋贈等語相符，足認被告
    丙○○、丁○○二人確有施用詐術之行為。此外，復有臺灣
    彰化地方法院檢察署檢察官八十八年度偵字第七九八一、九
    六五六號不起訴處分書一份在卷可考，本件事證明確，被告
    丙○○、丁○○二人前開犯行均洵堪認定。
二、核被告丙○○、丁○○二人所為，均係犯刑法第三百三十九
    條第一項之詐欺取財罪。又被告二人有犯意聯絡與行為分擔
    ，均應論以共同正犯。被告丙○○、丁○○就事實欄所示（
    二）之部分，係以同一機會、一次佯稱要請承辦檢察官吃飯
    之施用詐術之行為，使被害人乙○○、甲○○二人於緊接之
    時間內，先、後接續交付六千元及一萬餘元，應僅論以單純
    一罪。又被告丙○○、丁○○二人先、後多次之詐欺取財犯
    行，時間緊接，犯罪構成要件相同，顯係基於概括之犯意反
    覆為之，為連續犯，應依連續犯之規定，論以一罪，並加重
    其刑。再被告丙○○、丁○○二人以一詐欺取財行為，同時
    詐欺被害人乙○○、甲○○二人，係屬同種之想像競合犯，
    應依刑法第五十五條之規定從一重處斷。另被告丙○○於行
    為時雖任職於臺灣南投地方法院，惟其並非擔任檢察官職務
    ，亦未利用書記官或通譯之身分、假借職務上之機會犯本案
    ，核與刑法第一百三十四條所定之加重要件不符，自無可依
    上開規定予以加重其刑；公訴人起訴書請求依刑法第一百三
    十四條之規定對被告丙○○加重其刑，容有誤會，附此敘明
    。爰審酌被告丙○○、丁○○二人之素行、犯罪之動機、目
    的係為圖一己之私利、手段、參與之程度、所詐取款項之金
    額、對被害人乙○○、甲○○二人所生之損害、被告丙○○
    於案發當時在臺灣南投地方法院任職，不知潔身自愛，猶從
    事司法黃牛詐欺之犯罪，其二人之行為對於司法信譽之危害
    非輕及被告丙○○、丁○○二人犯罪後之態度等一切情狀，
    分別量處如主文第一項、第二項所示之刑，並就被告丁○○
    部分諭知易科罰金之折算標準（按被告丁○○行為後，刑法
    第四十一條業於九十年一月十日修正公布，同年月十二日生
    效，修正後刑法第四十一條第一項前段規定「犯最重本刑為
    五年以下有期徒刑以下之刑之罪，而受六個月以下有期徒刑
    或拘役之宣告，因身體、教育、職業、家庭之關係或其他正
    當事由，執行顯有困難者，得以一元以上三元以下折算一日
    ，易科罰金。」，與修正前刑法第四十一條規定「犯最重本
    刑為三年以下有期徒刑以下之刑之罪，而受六個月以下有期
    徒刑或拘役之宣告，因身體、教育、職業、家庭之關係，執
    行顯有困難者，得以一元以上三元以下折算一日，易科罰金
    。」不同。依刑法第二條第一項前段規定，比較新舊法之結
    果，以新法較有利於行為人，自應適用裁判時之法律即修正
    後刑法第四十一條第一項前段之規定，是被告丁○○本件所
    受宣告之刑即得諭知易科罰金之折算標準，併此敘明），以
    示懲儆。
據上論斷，應依刑事訴訟法第二百九十九條第一項前段，刑法第
二條第一項前段、第二十八條、第五十六條、第三百三十九條第
一項、第五十五條、第四十一條第一項前段，罰金罰鍰提高標準
條例第一條前段、第二條，判決如主文。
本案經檢察官邱鼎文到庭執行職務
中　　華　　民　　國　九十四　年　　七 　月　二十九　 日
                  刑事第二庭  審判長法官  王　義　閔
                              法      官  廖　政　勝
                              法      官  李　雅　俐
以上正本證明與原本無異。
如不服本判決，應於判決送達後十日內，向本院提出上訴狀（須
附繕本）。
告訴人或被害人對於判決如有不服具備理由請求檢察官上訴者，
其上訴期間之計算係以檢察官收受判決正本之日期為準。
中　　華　　民　　國　九十四　年　　七 　月　二十九   日
                              書  記  官  陳　秀　娟
附錄論罪科刑法條：
刑法第三百三十九條第一項：
意圖為自己或第三人不法之所有，以詐術使人將本人或第三人之
物交付者，處五年以下有期徒刑、拘役或科或併科一千元以下罰
金。
